臺灣高等法院臺中分院刑事判決　
111年度交上訴字第1808號
上  訴  人  
即  被  告  許倉豪



選任辯護人  林建宏  律師
上列上訴人即被告因過失傷害案件，不服臺灣臺中地方法院110
年度交易字第640號，中華民國111年5月31日第一審判決（起訴
案號：臺灣臺中地方檢察署110年度偵字第881號），提起上訴，
本院判決如下：
    主    文
上訴駁回。
    犯罪事實
一、許倉豪知悉自己考領之駕駛執照持照條件為駕駛自動排檔車
    ，依規定不得駕駛手排車，仍於民國109年10月5日18時8分
    許，駕駛車牌號碼0000-00號自用小貨車（起訴書誤載為車
    牌號碼000-00號），沿臺中市西屯區中科路由西往東方向行
    駛，駛至中科路與經貿五路交岔路口時，本應注意載運貨物
    應綑紮牢固、堆放平穩，而當時路面為乾燥、無缺陷、無障
    礙物之柏油道路，並無不能注意之情事，竟疏未注意及此，
    於行經上開地點時，其所駕駛自用小貨車後方所載紙箱因未
    綑綁牢固，而掉落在該路口前之行人及自行車穿越道線附近
    路面，適余文全騎乘車牌號碼000-000號普通重型機車沿中
    科路由西往東方向行駛至該處，亦疏未注意車前狀況，並隨
    時採取必要之安全措施，見狀避煞不及輾壓上開散落路面之
    紙箱致失控自摔倒地，余文全因而受有外傷性顱內出血、右
    側鎖骨骨折、右側第二、三、四肋骨骨折等傷害，經送中國
    醫藥大學附設醫院施行開顱及水腦經腦室腹膜腔引流管等手
    術治療後，仍受有一側（即右側）肢體偏癱合併運動性失語
    症之重傷害。嗣許倉豪於肇事後，未經有偵查犯罪職權之機
    關或公務員發覺前，即於警員據報前往現場處理時在場，當
    場向警員承認為肇事人而接受裁判，始悉上情。
二、案經余文全之配偶黃曉君委託王仁祺律師訴由臺中市政府警
    察局第六分局報請臺灣臺中地方檢察署檢察官偵查起訴。
    理    由
一、證據能力部分：
　　刑事訴訟法第159條之5立法意旨，在於確認當事人對於傳聞
    證據有處分權，得放棄反對詰問權，同意或擬制同意傳聞證
    據可作為證據，屬於證據傳聞性之解除行為，如法院認為適
    當，不論該傳聞證據是否具備刑事訴訟法第159條之1至第15
    9條之4所定情形，均容許作為證據，不以未具備刑事訴訟法
    第159條之1至第159條之4所定情形為前提。此揆諸「若當事
    人於審判程序表明同意該等傳聞證據可作為證據，基於證據
    資料愈豐富，愈有助於真實發見之理念，此時，法院自可承
    認該傳聞證據之證據能力」立法意旨，係採擴大適用之立場
    。蓋不論是否第159條之1至第159 條之4所定情形，抑當事
    人之同意，均係傳聞之例外，俱得為證據，僅因我國尚非採
    澈底之當事人進行主義，故而附加「適當性」之限制而已，
    可知其適用並不以「不符前四條之規定」為要件。查本案以
    下採為判決基礎之證據，其性質屬被告以外之人於審判外之
    陳述而屬傳聞證據者，檢察官、上訴人即被告許倉豪（下稱
    被告）及其選任辯護人於本院準備程序時均表明同意有證據
    能力（見本院卷第39頁），且檢察官、被告、辯護人就該等
    審判外之陳述，均未再於言詞辯論終結前爭執其證據能力或
    聲明異議，本院審酌上開傳聞證據作成時之情況，核無違法
    取證及證明力明顯過低之瑕疵，為證明犯罪事實所必要，亦
    認為以之作為證據為適當，依據上開說明，應認該等證據均
    具有證據能力。
二、認定犯罪事實所憑之證據及理由：
  ㈠上揭犯罪事實，業據被告於原審及本院審理時皆坦承不諱（
    見原審卷第78頁、本院卷第64頁），核與證人即告訴人黃曉
    君於警詢時陳述其夫即被害人余文全受傷治療後之傷害結果
    等情大致相符，並有路口監視器影像截圖及光碟、臺中市政
    府警察局第六分局道路交通事故現場圖、道路交通事故調查
    報告表㈠、㈡、臺中市政府警察局交通警察大隊第六分隊道路
    交通事故談話紀錄表、道路交通事故現場照片、臺中市政府
    警察局交通事故補充資料表、證號查詢汽車駕駛人資料、車
    輛詳細資料報表、臺灣臺中地方檢察署檢察事務官勘驗筆錄
    (偵卷第37至39頁、43至47頁、53、55至65、67、75至81、1
    15至116-1頁)，及被害人余文全之中國醫藥大學附設醫院診
    斷證明書、中山醫藥大學附設醫院中興分院診斷證明書、中
    國醫藥大學附設醫院110年2月17日院醫事字第1100000684號
    函(偵卷第35、113、121頁) 等附卷可參，應認被告之自白
    與事實相符，而得為證據。
　㈡按汽車裝載時，載運貨物必須穩妥，車門、車廂應能關閉良
    好，物品應捆紮牢固，堆放平穩，不得突出車身兩側，道路
    交通安全規則第77條第1項第2款定有明文。被告領有自用小
    客車駕駛執照（持照條件B），業據被告供述明確（見偵卷
    第14頁），是其對於上揭交通法規，自應知悉，其駕駛汽車
    ，自應注意並遵守前揭交通安全之規定；而查被告於前開時
    間，駕駛車牌號碼0000-00號自用小貨車載貨時，本應注意
    載運貨物應綑紮牢固、堆放平穩，惟其疏未注意而未將所駕
    自用小貨車後方所載紙箱綑綁牢固、堆放平穩即駕車上路 
    ，沿臺中市西屯區中科路由西往東方向行駛，駛至中科路與
    經貿五路交岔路口時，所載紙箱因未綑綁牢固，而掉落在該
    路口前之行人及自行車穿越道線附近路面，因致余文全騎乘
    車牌號碼000-000號普通重型機車行經該處時，見狀避煞不
    及輾壓上開散落路面之紙箱致失控自摔倒地，因而受有外傷
    性顱內出血、右側鎖骨骨折、右側第二、三、四肋骨骨折等
    傷害，已如前述，被告上開駕駛行為顯有過失，且被告過失
    駕駛行為與被害人受傷之結果間，具有相當因果關係，亦可
    認定。
　㈢另本件車禍事故經原審再送中央警察大學鑑定結果認「甲車
    駕駛許倉豪駕駛0000-00號自用小貨車，於臺中市西屯區港
    尾里中科路與經貿五路口附近，因載運貨物物品未能綑紮牢
    固，致所載貨物飛散掉落於車道因暮光影響視線致衍生事故
    ，甲車為肇事原因。」有中央警察大學111年3月1日校鑑科
    字第1110001754號鑑定書各1件在卷可參，亦認本件事故之
    發生，係因被告之過失行為所致，與本院前認定相符，益足
    為證。至於被害人余文全雖亦同有疏未注意車前狀況，並隨
    時採取必要之安全措施，以避免危險發生之過失，而就本案
    車禍事故之發生同為肇事原因之過失情事，然此僅為被害人
    余文全民事上應否負與有過失之責，及於量刑時可斟酌被告
    過失程度之輕重，而為量刑之參考，但仍不能免被告應負之
    過失責任，附此敘明。
　㈣綜上所述，本案事證明確，被告之過失傷害犯行，洵堪認定
    ，應予依法論科。　　　
三、論罪科刑：
  ㈠按道路交通管理處罰條例第21條第1項規定：『汽車駕駛人，
    有下列情形之一者，處新臺幣六千元以上一萬二千元以下罰
    鍰，並當場禁止其駕駛：…其他未依駕駛執照之持照條件規
    定駕車。』；同條第2項規定：『前項第九款駕駛執照之持照
    條件規定，由交通部定之。』。另依道路交通安全規則第61
    條之1第1項規定：『道路交通管理處罰條例第21條第2項所稱
    之持照條件係指駕駛人取得駕車之行車條件，除前條規定外
    ，包括下列規定：汽車駕駛人應依駕駛執照所載之持照條
    件駕車』。又道路交通管理處罰條例第21條第2項、道路交通
    安全規則第61條之1規定，所稱之持照條件係指駕駛人得駕
    駛之車輛條件，就考領駕駛執照路考時，使用之考驗車輛為
    自排或手排予以區分；現行持照條件係記載於駕照上之「持
    照條件」欄位，並於背面說明持照條件，如「正常」或「Ａ
    」為「無限制」（可開手排或自排車），「Ｂ」為「駕駛自
    動排檔車」。現行自排及手排汽車駕駛執照筆試並無不同，
    路考之考驗科目（如路邊停車、倒車入庫、曲線進退、上坡
    起步、換檔穩定測試、行人穿越道、鐵路平交道、環場道路
    行駛等）雖無不同，但手排比自排有較複雜之排檔及離合器
    操作，尤其「上坡起步、換檔穩定測試」之考驗科目，其駕
    駛技術要求、駕駛要領顯有不同。如民眾領有持照條件為「
    駕駛自動排檔車」駕照而駕駛手排車，係違反道路交通管理
    處罰條例第21條第1項第9款「未依駕駛執照之持照條件規定
    駕車」。而按汽車駕駛執照為駕駛汽車之許可憑證，道路交
    通安全規則第50條第1項前段定有明文；除依該規則第61條
    、第61條之1規定之持照條件外，如有違反上述規定，因其
    不具備所駕駛車類之相當汽車駕駛人資格，於法應認與無駕
    駛執照者同，始符合道路交通安全維護之立法本旨；是道路
    交通管理處罰條例第86條第1項所稱之汽車駕駛人「無照駕
    車」，除同條例第21條第1項第1款之「未領有駕駛執照駕車
    」外，應包括第9款之「其他未依駕駛執照之持照條件規定
    駕車」在內。查被告係領有普通小型車之駕駛執照，且其駕
    駛執照上之「持照條件」欄有註記「B」（見原審卷第87頁
    被告之汽車駕駛執照影本），表示依其所考領之普通小型車
    駕駛執照僅能駕駛自動排檔車輛，惟本件事故被告駕駛之車
    牌號碼0000-00號自用小貨車為手動排檔車，業據告訴代理
    人王仁祺律師陳明在卷（見原審卷第73頁），並有原審電話
    紀錄表附卷可參（見原審卷第93頁），是被告駕駛前開手動
    排檔之自用小貨車，係屬未依駕駛執照所載持照條件駕車，
    其所為仍與「無駕駛執照駕車」相當，是道路交通管理處罰
    條例第86條第1項所稱之汽車駕駛人「無照駕車」，除同條
    例第21條第1項第1款之「未領有駕駛執照駕車」外，應有道
    路交通管理處罰條例第21條第1項第9款規定之適用。再者，
    本件係駕駛自用小貨車載貨疏未注意而未將所載紙箱綑綁牢
    固、堆放平穩即駕車上路，並於行駛途中掉落，因致被害人
    余文全騎乘之機車行經該處時避煞未及失控摔倒，因而受有
    傷害，被告所為自係駕駛行為無誤。是被告上訴意旨及其選
    任辯護人為被告辯護稱本件事故發生主因並非被告的駕駛行
    為，而是貨物綑綁未牢固發生者等語，尚非可採。
　㈡核被告所為，係犯道路交通管理處罰條例第86條第1項、刑法
    第284條後段之汽車駕駛人無駕駛執照駕車過失傷害致人重
    傷罪。又道路交通管理處罰條例第86條第1項係對於個別特
    定之行為而為加重處罰，且已就刑法第284條之基本犯罪類
    型變更為加重犯罪類型，而成為另一獨立之罪，應認係刑法
    分則之加重，檢察官起訴書認被告僅成立刑法第284條後段
    之過失傷害致人重傷罪，容有未洽，惟基本事實同一，起訴
    法條應予變更。並應依道路交通管理處罰條例第86條第1項
    規定加重其刑。
　㈢被告於肇事後，未經有偵查犯罪職權之機關或公務員發覺前
    ，即於警員據報前往現場處理時在場，當場向警員承認為肇
    事人而願接受裁判，有臺中市政府警察局道路交通事故肇事
    人自首情形紀錄表1紙附卷可按(見偵卷第71頁)，被告係對
    本案未發覺之罪自首而受裁判，爰依刑法第62條前段規定減
    輕其刑，並先加後減之。
四、上訴駁回理由之說明：
  ㈠原審法院因認被告之罪證明確，適用道路交通管理處罰條例
    第86條第1項前段、刑法第284條後段、第62條前段、第41條
    第1項前段等規定，並審酌被告有上開過失情形而肇致本案
    車禍，致被害人受有前開重傷害之傷勢，至為嚴重，兼衡被
    告並非應負全部過失責任、犯後自首坦承犯行，惟因與告訴
    人間對賠償金額差距過大並無共識，致尚未與告訴人黃曉君
    (即被害人余文全之配偶)達成和解，及被告之智識程度、生
    活經濟狀況等一切情狀，量處有期徒刑6月，並諭知易科罰
    金之折算標準；及說明考量被告迄今尚未與告訴人達成和解
    ，仍未獲得告訴人諒解，不宜宣告緩刑。核其採證及認事用
    法均無違誤，量刑亦屬妥適，應予維持。
  ㈡被告上訴意旨以：被告固有越級駕駛行為，係以自排駕照駕
    駛手排汽車，並非完全無駕駛執照，且非越級駕駛大型車輛
    。又被告與被害人間無法和解，實係因被害人提起刑事附帶
    民事訴訟請求新台幣（下同）3千餘萬元，經原審移付調解
    未成，亦拒依兩造經鑑定後之肇責比例酌減請求金額，致和
    解無著，被告實已盡最大誠意盡力尋求和解，考量被告自首
    ，且有認罪、強烈之和解意願之犯後態度，且應斟酌雙方肇
    責比例，予以從輕量刑、減刑，認原審判決之量刑仍屬過重
    ，提起上訴，請求從輕量刑及宣告緩刑等語。
　㈢按刑罰之量定，屬法院自由裁量之職權行使，應審酌刑法第5
    7條所列各款事由及一切情狀，為酌量輕重之標準，並非漫
    無限制；量刑輕重係屬事實審法院得依職權自由裁量之事項
    ，苟已斟酌刑法第57條各款所列情狀而未逾越法定刑度，不
    得遽指為違法；且在同一犯罪事實與情節，如別無其他加重
    或減輕之原因，下級審量定之刑，亦無過重或失輕之不當情
    形，則上級審法院對下級審法院之職權行使，原則上應予尊
    重（最高法院72年台上字第6696號、75年台上字第7033號及
    85年度台上字第2446號判決意旨參照）。原審已以被告之責
    任為基礎，綜合全案卷證資料，具體斟酌如前所述刑法第57
    條各款所規定之一切情狀，而於法定刑度內量處罪刑，且未
    逾法定刑之範圍，復未濫用自由裁量之權限，亦與罪刑相當
    原則、比例原則無違，要無輕重失衡或偏執一端之情形，量
    刑尚屬妥適，應無過重之虞；被告上訴意旨雖稱其為自首，
    且有認罪、強烈之和解意願，請求從輕量刑等語；惟此部分
    情狀已經原審於量刑時予以審酌；且被告雖稱有強烈之和解
    意願，然迄今仍未與告訴人或被害人達成和解及賠償被害人
    損害，可認被告上訴後，其犯罪後之態度，與原審量刑時相
    較，並無改變，難資有為利之認定。
　㈣又宣告緩刑與否，固屬實體法上賦予法院得為自由裁量之事
    項，惟法院行使此項職權時，除應審查被告是否符合緩刑之
    法定要件外，仍應就被告有以暫不執行刑罰為適當之情形，
    亦即應就被告犯罪狀況、有無再犯之虞，及能否由於刑罰之
    宣告而策其自新等情，加以審酌。查被告過失行為造成被害
    人受有外傷性顱內出血、右側鎖骨骨折、右側第二、三、四
    肋骨骨折等傷害，經手術治療後，仍受有一側（即右側）肢
    體偏癱合併運動性失語症之重傷害，已如前述，其因犯罪所
    生之損害甚鉅；且迄仍未與告訴人或被害人達成和解及賠償
    其所受之損害；其所宣告之刑，殊無以暫不執行為適當之情
    形，自不宜宣告緩刑，則原審未為緩刑之宣告，尚無不合。
    本院斟酌後認亦不宜遽予宣告緩刑。被告以其有強烈和解意
    願等情，請求宣告緩刑等語，應不可採。
  ㈤綜上所述，被告上訴意旨指摘原審量刑過重，及請求宣告緩
    刑等語；惟查原審已審酌被告犯罪之一切情狀，量刑妥適，
    且說明不予宣告緩形之理由，被告上訴意旨均非可採，其上
    訴為無理由，應予以駁回。
五、據上論斷，應依刑事訴訟法第368條，判決如主文。
本案經檢察官黃怡華提起公訴，檢察官王清杰到庭執行職務。
中　　華　　民　　國　　111 　年　　 11　　月　  23 　日
            刑事第五庭  審判長法  官  張  智  雄
                              法  官  游  秀  雯
                              法  官  林  源  森
以上正本證明與原本無異。
如不服本判決應於收受送達後二十日內向本院提出上訴書狀，其
未敘述上訴理由者，並得於提起上訴後二十日內向本院補提理由
書（均須按他造當事人之人數附繕本）「切勿逕送上級法院」。
因疫情而遲誤不變期間，得向法院聲請回復原狀。
                              書記官  江  玉  萍
　　　　　　　　　　　　　　　
中　　華　　民　　國　　111 　年　　11　　月　　23　　日

附錄論罪科刑法條全文：
道路交通管理處罰條例第86條
（刑責之加重及減輕）
汽車駕駛人，無駕駛執照駕車、酒醉駕車、吸食毒品或迷幻藥駕
車、行駛人行道或行經行人穿越道不依規定讓行人優先通行，因
而致人受傷或死亡，依法應負刑事責任者，加重其刑至二分之一
。
汽車駕駛人，在快車道依規定駕車行駛，因行人或慢車不依規定
，擅自進入快車道，而致人受傷或死亡，依法應負刑事責任者，
減輕其刑。
中華民國刑法第284條
因過失傷害人者，處1年以下有期徒刑、拘役或10萬元以下罰金
；致重傷者，處3年以下有期徒刑、拘役或30萬元以下罰金。